臺灣高等法院臺南分院刑事判決
110年度上訴字第1311號
上  訴  人  
即  被  告  李國元



上列上訴人因家暴傷害等案件，不服臺灣臺南地方法院110年度
訴字第796號中華民國110年10月20日第一審判決（起訴案號：臺
灣臺南地方檢察署110年度偵字第13990、13328、13579、13580
號），提起上訴，本院判決如下：
    主  文
上訴駁回。
    事  實
一、乙○○意圖為自己不法之所有，基於竊盜之犯意，於民國110
    年5月26日1時49分許、同日2時2分許，在臺南市○市區○○路0
    00號之1甲○○經營之○○炸雞攤位前，見甲○○所有置放在該址
    之瓦斯桶2支（價值合計新臺幣《下同》3,020元）無人看管之
    際，徒手竊取上開物品，得手後騎乘車牌號碼000-000號普
    通重型機車離去。嗣經甲○○發現後報警處理，經警調閱路口
    監視器，始循線查悉上情。
二、乙○○因不滿丁○○歌唱，竟基於毀損之犯意，於110年5月15日
    8時30分許，騎乘普通重型機車，駛至臺南市○市區○○街00號
    後面丁○○經營之農具攤位前，衝撞該攤位，毀損丁○○所有之
    圓鍬、鋤頭、樹木剪、旗幟，致令不堪用，足以生損害於丁○○。丁○○報警處理，員警到場後，乙○○分別基於公然侮辱及
    恐嚇之犯意，在不特定人得共見共聞之馬路上，公然對丁○○辱
    罵「你娘老雞掰」、「我哩幹破你娘老機掰」、「幹你祖外
    嬤」等語，足以貶損丁○○之名譽，並恫稱「你爸絕對搞得你
    倒攤」等語，足生危害於丁○○之財產安全。嗣經丁○○報警處
    理，始查悉上情。
三、乙○○因細故與戊○○發生爭執，竟分別基於公然侮辱及恐嚇之
    犯意，於110年4月23日15時許，在臺南市○市區○○路00號戊○○經營之全家超商前，在不特定人得共見共聞之馬路上，公然
    對戊○○辱罵「幹你娘老雞掰」、「幹你娘」、「婊子」等語
    ，足以貶損戊○○之名譽，並恫稱「你那麼有錢，你爸絕對把
    你搞倒」、「你沒有遇過兄弟，什麼叫做兄弟你不知道」、
    「你爸看你在市場還能生活多久」、「你爸知道你們兩個都
    市場人啦」等語，足生危害於戊○○之生命、身體及財產安全
    。嗣經戊○○報警處理，始查悉上情。
四、乙○○與丙○○為兄弟，2人具有家庭暴力防治法第3條第4款所
    定之家庭成員關係，於109年11月22日19時許，丙○○原與家
    人在其父親位於臺南市○市區○○路000巷00號之住處聚餐，於
    過程中適逢乙○○飲酒後返家，雙方因細故發生口角，詎乙○○
    竟基於傷害之犯意，徒手與丙○○互毆（丙○○所犯家暴傷害罪
    ，經原審法院110年度簡字第698號、110年度簡上字第127號
    判決科處罰金5千元、緩刑2年確定），致丙○○受有右臉頰擦
    傷、左眉外側瘀傷、左手腕擦傷、左小趾擦傷等傷害。另基
    於毀損之犯意，以腳踹踢丙○○所有之車牌號碼0000-00號自
    用小客車之車門，致令不堪用，足以生損害於丙○○。嗣經丙○○報警處理，始查悉上情。
五、案經甲○○、丁○○、戊○○、丙○○訴由臺南市政府警察局善化分
    局移送臺灣臺南地方檢察署檢察官偵查起訴。
    理  由
壹、程序部分
　　原審以被告乙○○所犯並非死刑、無期徒刑或最輕本刑為3年
    以上有期徒刑或高等法院管轄第一審之案件以外之罪，被告
    於原審準備程序就被訴事實為有罪之陳述，經告知簡式審判
    程序之旨，並聽取被告與公訴人之意見後，依刑事訴訟法第
    273條之1規定，裁定依簡式審判程序審理，並諭知依刑事訴
    訟法第273條之2、第159條第2項之規定，不適用傳聞法則有
    關限制證據能力之相關規定。本院審酌以下所引用本案證據
    作成時之情狀，並無違法或不當等情形，認為以之作為本案
    證據要屬適當，且為證明本案犯罪事實所必要，自均有證據
    能力。
貳、認定犯罪事實所憑之證據及理由
一、上揭犯罪事實，業據被告乙○○於警詢、偵查及原審審理時坦
    承不諱，並有下列證據可資佐證：
　㈠犯罪事實欄一
　⒈證人即告訴人甲○○警詢證言（警4卷第9-13頁）。
　⒉臺南市政府警察局善化分局110年5月29日扣押筆錄、扣押物
    品目錄表（扣案物：瓦斯桶2支）（警4卷第15-25頁）。
　⒊贓物認領保管單（瓦斯桶2支，具領人：甲○○）（警4卷第27
    頁）。
　⒋現場照片4張、監視錄影翻拍照片20張（被告騎乘機車竊盜瓦
    斯桶過程）（警4卷第35-53頁）。
　⒌被告帶同警方取贓照片3張（警4卷第55、57頁）。
　⒍110年5月29日被告與告訴人甲○○和解書1紙（警4卷第29頁）
    。
　㈡犯罪事實欄二
　⒈證人即告訴人丁○○警詢、偵查中具結之證言（警3卷第9-15頁
    ，偵3卷第25-26頁）。
　⒉丁○○指認犯罪嫌疑人紀錄表（警3卷第17-23頁）。　
　⒊臺南市政府警察局善化分局新市分駐所受理案件證明單、受
    理各類案件紀錄表（證明告訴人丁○○於110年5月15日12時09
    分報案之事實）（警3卷第25、27頁）。
　⒋員警密錄器錄影光碟暨畫面翻拍照片、譯文及現場照片（警3
    卷第29-37頁、光碟置於證物袋）。
　㈢犯罪事實欄三
　⒈證人即告訴人戊○○警詢、偵查中具結之證言（警1卷第9-13頁
    ，偵1卷第23-24頁）。
　⒉告訴人戊○○提供之錄影光碟暨譯文（警1卷第15頁、光碟置於
    證物袋）。
　⒊戊○○指認犯罪嫌疑人紀錄表（警1卷第17-23頁）。
　㈣犯罪事實欄四
　⒈證人即告訴人丙○○警詢、偵查中之證言（警2卷第9-13、15-1
    7頁，偵2卷第49-51、38-39頁）。
　⒉臺南市政府警察局善化分局新市分駐所受理刑事案件報案三
    聯單（證明丙○○於109年11月22日20時23分報案之事實）（
    警2卷第19頁）。
　⒊衛生福利部臺南醫院受理家庭暴力事件驗傷診斷書（證明丙○○受有前揭傷害）（警2卷第21-23頁）。
　⒋丙○○提出○○○企業社出具之車號0000-00車輛維修估價單（警2
    卷第25頁）。
　⒌車號0000-00車輛受損照片4張（警2卷第27-29頁）。　　　
二、綜上，被告自白之事實核與上開證據相符，所為犯罪事實欄
    一至四各次犯行，均事證明確，洵堪認定。
參、論罪科刑
一、核被告就犯罪事實欄一所為，係犯刑法第320條第1項竊盜罪
    。
二、核被告就犯罪事實欄二所為，係犯刑法第354條毀棄損害罪
    、同法第309條第1項公然侮辱罪及同法第305條恐嚇危害安
    全罪。
三、核被告就犯罪事實欄三所為，係犯刑法第309條第1項公然侮
    辱罪、同法第305條之恐嚇危害安全罪。
四、按家庭暴力防治法所稱「家庭暴力」者，謂家庭成員間實施
    身體、精神或經濟上之騷擾、控制、脅迫或其他不法侵害之
    行為；所稱「家庭暴力罪」者，係指家庭成員間故意實施家
    庭暴力行為而成立其他法律所規定之犯罪，家庭暴力防治法
    第2條第1款、第2款分別定有明文。查被告乙○○與告訴人丙○○為兄弟關係，2人具有家庭暴力防治法第3條第4款所規定之
    家庭成員關係。被告所為犯罪事實欄四之傷害、毀損行為，
    雖屬家庭暴力防治法第2條第2款之家庭暴力罪，惟因家庭暴
    力防治法之上開條文並無罰則規定，自仍應依刑法予以論罪
    科刑。核被告就犯罪事實欄四傷害丙○○部分，係犯刑法第27
    7條第1項之傷害罪，毀損車輛部分則係犯刑法第354條之毀
    損罪。
五、次按刑法上之接續犯，係指以單一行為，經數個階段，持續
    侵害同一法益而言；如數行為於同時同地或密切接近之時地
    實施，侵害同一之法益，各行為之獨立性極為薄弱，依一般
    社會健全觀念，在時間差距上，難以強行分開，在刑法評價
    上，以視為數個舉動之接續施行，合為包括之一行為予以評
    價，較為合理，則屬接續犯，而為包括之一罪（最高法院70
    年度台上字第2898號、86年度台上字第3295號判決意旨參照
    ）。查被告於犯罪事實欄二所示時、地，以「你娘老雞掰」
    、「我哩幹破你娘老機掰」、「幹你祖外嬤」等語辱罵告訴
    人丁○○；於犯罪事實欄三所示時、地，以「幹你娘老雞掰」
    、「幹你娘」、「婊子」等語辱罵告訴人戊○○，並以「你那
    麼有錢，你爸絕對把你搞倒」、「你沒有遇過兄弟，什麼叫
    做兄弟你不知道」、「你爸看你在市場還能生活多久」、「
    你爸知道你們兩個都市場人啦」等語恫嚇告訴人戊○○；於犯
    罪事實四所示時、地，徒手毆打告訴人丙○○身體多處，均係
    於密切接近之時間，在同一地點所為，並侵害同一告訴人之
    法益，各次行為之獨立性極為薄弱，依一般社會健全觀念，
    難以強行分開，於刑法評價上，應認係基於單一犯意接續而
    為，較為合理，各次犯行核均屬接續犯，均應論以包括之一
    行為（原審就犯罪事實欄三恐嚇部分，及犯罪事實欄四傷害
    部分，未為接續犯之論敘，應予補充）。
六、所犯犯罪事實欄一至四所示各罪，犯意各別，行為互殊，應
    予分論併罰。
七、維持原審判決之理由
　㈠被告上訴意旨略以：被告於警詢、偵查皆坦承犯罪。就竊盜
    部分已和被害人甲○○和解。被告父母皆年事已高，雖不須被
    告扶養，但行動不方便。希望能夠判輕一些，使被告可以有
    多些時間長伴雙親膝下等語。
　㈡原審以被告犯如犯罪事實欄一至四所示各罪，均事證明確，
    適用簡式審判程序，依刑法第305條、第309條第1項、第320
    條第1項、第277條第1項、第354條、第41條第1項、第42條
    第3項、第51條第1項第5、6、7款，刑法施行法第1條之1第1
    項之規定，並審酌被告隨意竊取告訴人甲○○營業用之瓦斯桶
    ，造成甲○○營業上不便之程度；無故衝撞告訴人丁○○攤位之
    物品，造成丁○○財物損失及影響其攤位之商業經營，於員警
    到場後仍公然在馬路上辱罵丁○○，並出言恐嚇，令人感到難
    堪、不快及畏懼之程度；在超商前馬路上無故辱罵告訴人戊○○及恐嚇其生命、身體及財產安全，造成之危害程度；被告
    犯罪後尚能坦承犯行，與告訴人甲○○達成和解，取得甲○○之
    諒解；與告訴人丁○○、戊○○、丙○○未能達成和解，未取得其
    等之原諒；暨考量被告犯罪之動機、手段、辱罵、恐嚇告訴
    人等之言語內容，兼衡被告自述高職畢業之智識程度、目前
    在○○牧場當割草工人，時薪160元，月收入約1萬2,800元，
    並無任何人需要扶養之家庭生活與經濟狀況（原審卷第59頁
    ）等一切情狀，量處如附表編號1至4所示之刑，並就所處有
    期徒刑部分，定應執行刑有期徒刑3月，就所處拘役刑部分
    ，定應執行刑拘役100日，就所處罰金刑部分，定應執行刑
    罰金1萬2,000元，分別諭知有期徒刑、拘役易科罰金，及罰
    金易服勞役之折算標準。併就沒收部分，說明如附表編號1
    所示之竊盜犯罪所得瓦斯桶2支，已發還告訴人甲○○，無需
    再對被告沒收此部分犯罪所得。本院復審酌犯罪事實欄四部
    分，被告與告訴人丙○○係兄弟關係，因細故口角，未思理性
    解決爭端，未顧念手足之情，互毆成傷，又腳踹丙○○之自小
    客車，所造成丙○○之身體傷害及車輛受損程度，認為原審就
    被告各次犯行，認事用法俱無違誤，量刑亦已以行為人之責
    任為基礎，斟酌刑法第57條各款所列情狀，在法定刑度內，
    酌量科刑，所定應執行刑均符合法律內、外部界限及法律規
    範本旨，亦與定應執行刑之刑罰經濟及恤刑目的無違，均稱
    妥適，被告執前詞提起上訴，指摘原審量刑過重，為無理由
    ，應予駁回。
肆、被告經合法傳喚，無正當理由，未於本院準備程序及審理時
    到庭，有送達證書4紙在卷足憑（本院卷第39、41、65、67
    ），爰不待其陳述，逕行判決。
據上論斷，應依刑事訴訟法第368條、第371條，判決如主文。
本案經檢察官紀芊宇提起公訴，檢察官陳建弘到庭執行職務。
中　　華　　民　　國　　111 　年　　3 　　月　　15　　日
                  刑事第六庭    審判長法　官  張瑛宗
　　　　　　　　　　　　　　　　　　　法　官  李秋瑩
                                      法　官  林逸梅
以上正本證明與原本無異。
就犯罪事實欄四家暴傷害部分，如不服本判決應於收受送達後20
日內向本院提出上訴書狀，其未敘述上訴理由者，並得於提起上
訴後20日內向本院補提理由書（均須按他造當事人之人數附繕本
）「切勿逕送上級法院」。
其他部分不得上訴。
　　　　　　　　　　　　　　　　　　　書記官  施淑華
中　　華　　民　　國　　111 　年　　3 　　月　　15　　日

附錄本案論罪科刑法條
中華民國刑法第320條
意圖為自己或第三人不法之所有，而竊取他人之動產者，為竊盜
罪，處5年以下有期徒刑、拘役或50萬元以下罰金。
意圖為自己或第三人不法之利益，而竊佔他人之不動產者，依前
項之規定處斷。
前二項之未遂犯罰之。

中華民國刑法第354條
毀棄、損壞前二條以外之他人之物或致令不堪用，足以生損害於
公眾或他人者，處2年以下有期徒刑、拘役或1萬5千元以下罰金
。

中華民國刑法第309條
公然侮辱人者，處拘役或9千元以下罰金。
以強暴犯前項之罪者，處1年以下有期徒刑、拘役或1萬5千元以
下罰金。

中華民國刑法第305條
以加害生命、身體、自由、名譽、財產之事恐嚇他人，致生危害
於安全者，處2年以下有期徒刑、拘役或9千元以下罰金。

中華民國刑法第277條
傷害人之身體或健康者，處5年以下有期徒刑、拘役或50萬元以
下罰金。
犯前項之罪，因而致人於死者，處無期徒刑或7年以上有期徒刑
；致重傷者，處3年以上10年以下有期徒刑。

附表   編號 犯罪事實 原審宣告刑 1 如犯罪事實欄一 乙○○犯竊盜罪，處有期徒刑貳月，如易科罰金，以新臺幣壹仟元折算壹日。 2 如犯罪事實欄二 乙○○犯毀損他人物品罪，處拘役參拾伍日，如易科罰金，以新臺幣壹仟元折算壹日；又犯公然侮辱罪，處罰金新臺幣捌仟元，如易服勞役，以新臺幣壹仟元折算壹日；又犯恐嚇危害安全罪，處拘役貳拾日，如易科罰金，以新臺幣壹仟元折算壹日。 3 如犯罪事實欄三 乙○○犯公然侮辱罪，處罰金新臺幣陸仟元元，如易服勞役，以新臺幣壹仟元折算壹日；又犯恐嚇危害安全罪，處拘役參拾日，如易科罰金，以新臺幣壹仟元折算壹日。 4 如犯罪事實欄四 乙○○犯傷害罪，處有期徒刑貳月，如易科罰金，以新臺幣壹仟元折算壹日；又犯毀損他人物品罪，處拘役參拾日，如易科罰金，以新臺幣壹仟元折算壹日。 


案卷代號對照表   編號 案卷代號 案卷名稱  1 警1卷 臺南市政府警察局善化分局南市警善偵字第1100301585號卷  2 警2卷 臺南市政府警察局善化分局南市警善偵字第1100301583號卷  3 警3卷 臺南市政府警察局善化分局南市警善偵字第1100301584號卷  4 警4卷 臺南市政府警察局善化分局南市警善偵字第1100324711號卷  5 偵1卷 臺灣臺南地方檢察署110年度偵字第13328號卷  6 偵2卷 臺灣臺南地方檢察署110年度偵字第13579號卷  7 偵3卷 臺灣臺南地方檢察署110年度偵字第13580號卷  8 偵4卷 臺灣臺南地方檢察署110年度偵字第13990號卷  9 原審卷 臺灣臺南地方法院110年度訴字第796號卷 10 本院卷 臺灣高等法院臺南分院110年度上訴字第1311號卷